【裁判字號】    96,訴,2473
【裁判日期】    970131
【裁判案由】    違反毒品危害防制條例
【裁判全文】
臺灣彰化地方法院刑事判決              96年度訴字第2473號
公  訴  人  臺灣彰化地方法院檢察署檢察官
被      告  甲○○
上列被告因違反毒品危害防制條例案件，經檢察官提起公訴（96
年度毒偵字第5523號），本院合議庭裁定由受命法官獨任進行簡
式審判程序，茲判決如下：
    主  文
甲○○施用第一級毒品，累犯，處有期徒刑壹年陸月，扣案之第
一級毒品海洛因壹包（淨重零點肆公克，空包裝重零點伍貳公
克，內含少量第二級毒品甲基安非他命）、第二級毒品甲基安非
他命壹包（驗前含袋總重量拾玖點壹壹陸公克，驗後含袋總
重量拾捌點玖貳捌壹公克，純度百分之玖拾點伍肆，純質淨
重拾陸點肆壹公克）均沒收銷燬之。
    犯罪事實
一、甲○○曾於民國94年間因連續施用第1 級毒品案件，經本院
    以94年度訴字第1800號刑事判決判處有期徒刑10月確定，並
    於95年9 月9 日因縮刑期滿執行完畢。其前於88年間因施用
    毒品案件，經本院以88年度毒聲字第4901號裁定送勒戒處所
    觀察、勒戒後，認有繼續施用毒品之傾向，經本院以88年度
    毒聲字第5230號裁定令入戒治處所施以強制戒治，並以89年
    度毒聲字第1757號裁定停止戒治付保護管束，於89年11月30
    日保護管束期滿視為強制戒治執行完畢，經臺灣彰化地方法
    院檢察署檢察官以89年度戒毒偵字第1453號為不起訴處分確
    定；復於92年間因施用毒品案件，經本院以92年度毒聲字第
    364 號裁定令入戒治處所施以強制戒治，並以92年度毒聲字
    第2547號裁定停止戒治付保護管束，惟於93年1 月9 日施行
    之新修正毒品危害防制條例第35條第1 項規定，強制戒治中
    之案件，適用修正後之規定，故該強制戒治不能繼續執行，
    並另由臺灣彰化地方法院檢察署檢察官以92年度戒執2 字第
    129 號法律修正行政報結，並未繼續執行強制戒治；復於前
    揭強制戒治執行完畢釋放5 年內，於92年間因施用毒品案件
    ，經本院於92年4 月7 日以92年度訴字第271 號刑事判決判
    處有期徒刑10月，並於92年4 月24日確定。詎其不知悔改，
    明知甲基安非他命明知甲基安非他命係毒品危害防制條例第
    2 條第2 項第2 款所列管之第2 級毒品，不得非法持有，亦
    明知海洛因業經公告為毒品危害防制條例第2 條第2 項第1
    款所列管之第1 級毒品，不得非法持有、施用，竟仍基於意
    圖供自己施用而持有第1 級毒品海洛因、第2 級毒品甲基安
    非他命之犯意，於96年10月22日晚上7 時許，在彰化縣彰化
    市某遊樂場內，向真實姓名、年籍均不詳之綽號「阿智」之
    成年男子各以新臺幣（下同）2 千元、3 千元之價格，購買
    第1 級毒品海洛因1 包（淨重0.34公克，空包裝重0.52公克
    ，內含少量第2 級毒品甲基安非他命）、第2 級毒品甲基安
    非他命1 包（驗前含袋總重量39.1316 公克，驗後含袋總重
    量38.9281 公克，純度93.54 ％，純質淨重36.4133 公克；
    起訴書誤載為安非他命），隨即非法同時持有前揭海洛因、
    甲基安非他命，並準備供己施用；嗣其於前揭強制戒治執行
    完畢釋放後5 年內，於92年間再犯施用毒品案件，經法院判
    處罪刑確定後，基於施用第1 級毒品海洛因之犯意，於96年
    10 月25 日晚上7 時許，在其位於彰化縣鹿港鎮頭崙里頭崙
    巷112 號住處內，將海洛因摻入香菸內點燃吸用之方式，施
    用第1 級毒品海洛因1 次。嗣經警方於96年10月26日晚上7
    時30分，在彰化縣彰化鹿和路四段360 巷87弄附近處臨檢查
    獲，並扣得其前揭持有尚未施用之第2 級毒品甲基安非他命
    1 包（驗前含袋總重量39.1316 公克，驗後含袋總重量38.9
    281 公克，純度93.5 4％，純質淨重36.4133 公克）、其施
    用海洛因後所剩餘之第1 級毒品海洛因1 包（淨重0.34公克
    ，空包裝重0.52公克，內含少量第2 級毒品甲基安非他命）
    ，且於96年10月26日晚上8 時50分採尿送驗後，始知上情。
二、案經彰化縣警察局鹿港分局報請臺灣彰化地方法院檢察署檢
    察官偵查起訴。
    理  由
一、本案被告甲○○所犯均係死刑、無期徒刑、最輕本刑為3 年
    以上有期徒刑以外之罪，其於準備程序就前揭被訴事實為有
    罪之陳述，經受命法官告知簡式審判程序之旨，並聽取其與
    公訴人之意見後，本院認無不得或不宜改依簡式審判程序進
    行之處，爰依刑事訴訟法第273 條之1 第1 項、第284 條之
    1 ，裁定本案由受命法官獨任進行簡式審判程序，合先敘明
    。
二、訊據被告對其於上揭時、地，持有第1 級毒品海洛因、第2
    級毒品甲基安非他命後，進而有施用第1 級毒品海洛因1 次
    之事實，均坦承不諱（參見本院97年1 月23日審判筆錄），
    並有扣案晶體、粉末各1 包，經分別送驗後，各係第2 級毒
    品甲基安非他命（驗前含袋總重量39.1316 公克，驗後含袋
    總重量38.9281 公克，純度93.54 ％，純質淨重36.4133 公
    克）、第1 級毒品海洛因（淨重0.34公克，空包裝重0.52公
    克，內含少量第2 級毒品甲基安非他命），此有詮昕科技股
    份有限公司96年12月25日報告編號D0000000號藥物檢驗報告
    、法務部調查局96年11月26日調科壹字第09623080070 號鑑
    定書各1 紙（參見本院卷宗）附卷可稽。另查：
  (一)被告係於96年10月26日晚上8 時50分，經警方採集被告尿液
    送驗結果，呈嗎啡陽性反應，此有詮昕科技股份有限公司96
    年11月9 日報告編號6B010065號濫用藥物尿液檢驗報告及委
    託驗尿代號與真實姓名對照認證單各1 紙（參見臺灣彰化地
    方法院檢察署96年度毒偵字第5523號偵查卷宗第20頁、第44
    頁）附卷可稽，足見被告確有施用第1 級毒品海洛因之事實
    ，應可認定。
  (二)按海洛因施用入人體後水解還原成嗎啡，再循嗎啡之代謝方
    式排出體外，業據行政院衛生署藥物食品檢驗局73藥檢壹字
    第030221號函說明綦詳，且依醫學臨床實驗及根據英國藥學
    會出版Isolation and Indentification of Drugs一書第二
    版載明：口服或注射海洛因後可快速吸收，並於血液中迅速
    代謝成6 —乙醯嗎啡，然後轉變成嗎啡；再毒品施用後於尿
    液、血液中可檢出之最大時限，與施用劑量、施用頻率、施
    用方式、施用者飲水量之多寡、個人體質、檢體收集時間點
    及所用檢測方法之靈敏度等因素有關，因個案而異，一般於
    尿液中可檢出之最大時限，古柯鹼為施用後1 至4 天、海洛
    因為2 至4 天、嗎啡為2 至4 天、大麻為1 至10天、安非他
    命為1 至4 天、甲基安非他命為1 至5 天、MDMA為1 至4 天
    、MDA 為1 至4 天、Ketamine為2 至4 天等語，業經行政院
    衛生署藥物食品檢驗局92年7 月17日管檢字第0920005404號
    函、92年7 月23日管檢字第0920005609號函載明明確。是依
    上開說明，佐以被告前揭尿液檢驗報告，被告自白於前揭時
    間，有施用第1 級毒品海洛因1 次等語，核與前揭事證相符
    ，應堪採信。
  (三)按施用第1 、2 級毒品為犯罪行為，毒品危害防制條例第10
    條定有處罰明文。故施用第1 、2 級毒品者，依前揭規定本
    應科以刑罰。惟基於刑事政策，對合於一定條件之施用者，
    則依同條例第20條、第23條之規定，施以觀察、勒戒及強制
    戒治之保安處分。毒品危害防制條例於92年7 月9 日修正公
    布，自93年1 月9 日施行，其中第20條、第23條將施用毒品
    之刑事處遇程序，區分為「初犯」及「5 年內再犯」、「5
    年後再犯」。依其立法理由之說明：「初犯」，經觀察、勒
    戒或強制戒治後，應為不起訴處分或不付審理之裁定；經觀
    察、勒戒或強制戒治執行完畢釋放後，「5 年內再犯」者，
    因其再犯率甚高，原實施之觀察、勒戒及強制戒治既已無法
    收其實效，爰依法追訴或裁定交付審理。至於經觀察、勒戒
    或強制戒治執行完畢釋放後，「5 年後再犯」者，前所實施
    之觀察、勒戒或強制戒治已足以遮斷其施用毒品之毒癮，為
    期自新及協助其斷除毒癮，仍適用「初犯」規定，先經觀察
    、勒戒或強制戒治之程序。從而依修正後之規定，僅限於「
    初犯」及「5 年後再犯」二種情形，始應先經觀察、勒戒或
    強制戒治程序。倘被告於5 年內已再犯，經依法追訴處罰，
    縱其第3 次（或第3 次以上）再度施用毒品之時間，在初犯
    經觀察、勒戒或強制戒治執行完畢釋放5 年以後，已不合於
    「5 年後再犯」之規定，且因已於「5 年內再犯」，顯見其
    再犯率甚高，原實施觀察、勒戒或強制戒治，已無法收其實
    效，即應依該條例第10條處罰（最高法院95年度第7 次刑事
    庭會議決議要旨參照）。經查，被告前於88年間因施用毒品
    案件，經本院以88年度毒聲字第4901號裁定送勒戒處所觀察
    、勒戒後，認有繼續施用毒品之傾向，經本院以88年度毒聲
    字第5230號裁定令入戒治處所施以強制戒治，並以89年度毒
    聲字第1757號裁定停止戒治付保護管束，於89年11月30日保
    護管束期滿視為強制戒治執行完畢，經臺灣彰化地方法院檢
    察署檢察官以89年度戒毒偵字第1453號為不起訴處分確定；
    復於92年間因施用毒品案件，經本院以92年度毒聲字第364
    號裁定令入戒治處所施以強制戒治，並以92年度毒聲字第25
    47號裁定停止戒治付保護管束，惟於93年1 月9 日施行之新
    修正毒品危害防制條例第35條第1 項規定，強制戒治中之案
    件，適用修正後之規定，故該強制戒治不能繼續執行，並另
    由臺灣彰化地方法院檢察署檢察官以92年度戒執2 字第129
    號法律修正行政報結，並未繼續執行強制戒治；復於前揭強
    制戒治執行完畢釋放5 年內，於92年間因施用毒品案件，經
    本院於92年4 月7 日以92年度訴字第271 號刑事判決判處有
    期徒刑10月，並於92年4 月24日確定等情之事實，此有臺灣
    高等法院被告前案紀錄表、臺灣彰化地方法院檢察署刑案資
    料查註紀錄表各1 份附卷可參。被告前既曾因施用毒品案件
    ，經強制戒治後，於前開強制戒治執行完畢釋放後5 年內，
    再犯施用毒品案件，經法院判處罪刑確定後，復另再犯本案
    施用毒品罪，即非屬該條例第20條第3 項所定「5 年後再犯
    」之情形，檢察官逕行起訴，要無不合。依前開說明，本案
    被告上開所為，係於89年11月30日強制戒治執行完畢釋放後
    5 年內，再犯施用毒品案件，經法院判處罪刑確定後，復另
    再犯毒品危害防制條例第10條第1 項施用第1 級毒品罪。
  (四)綜上所述，本案事證明確，被告上開犯行，均堪認定。
三、按海洛因、甲基安非他命分別為毒品危害防制條例第2 條第
    2 項第1 、2 款所明定之第1 、2 級毒品。核被告所為，係
    犯同條例第10條第1 項之施用第1 級毒品罪。至公訴意旨雖
    認被告持有第2 級毒品犯行部分，與施用第1 級毒品犯行部
    分，犯意各別，應分論併罰等語，然被告係於96年10月22日
    晚上7 時許，在彰化縣彰化市某遊樂場內，向真實姓名、年
    籍均不詳之綽號「阿智」之成年男子各以2 千元、3 千元之
    價格，購買前揭所述之第1 級毒品海洛因1 包、第2 級毒品
    甲基安非他命1 包，隨即同時即非法持有前揭海洛因、甲基
    安非他命，已如前述，是被告所犯意圖供自己施用而持有第
    1 級毒品罪、第2 級毒品罪係一行為觸犯數罪名，屬想像競
    合，應從一重意圖供自己施用持有第1 級毒品毒品罪【按毒
    品危害防制條例於92年7 月9 日修正公布，並於93年1 月7
    日生效，該條例第11條第2 項、第4 項分別規定：「持有第
    2 級毒品者，處2 年以下有期徒刑、拘役或新臺幣3 萬元以
    下罰金」、「持有毒品達一定數量者，加重其刑2 分之1 ，
    其標準由行政院定之」，且行政院依該條例第11條第4 項所
    訂定之轉讓持有毒品加重其刑之數量標準第2 條第1 項第2
    款則規定「持有第2 級毒品淨重達10公克以上者，加重其刑
    2 分之1 」，而本案被告持有之第2 級毒品甲基安非他命1
    包（驗前含袋總重量39.131 6公克，驗後含袋總重量38.928
    1 公克，純度93.54 ％，純質淨重36.4133 公克），已逾淨
    重10公克，應依上開規定，就其持有第2 級毒品罪部分，雖
    應加重其刑，然仍以持有第1 級毒品罪之法定刑較重】處斷
    。又被告持有第1 級毒品進而施用，持有之低度行為為施用
    之高度行為所吸收，不另論持有毒品之罪，公訴意旨認被告
    持有第2 級毒品犯行部分，與施用第1 級毒品犯行部分，犯
    意各別，應分論併罰，尚有誤解。另查，被告曾於94年間因
    連續施用第1 級毒品案件，經本院以94年度訴字第1800號刑
    事判決判處有期徒刑10月確定，並於95年9 月9 日因縮刑期
    滿執行完畢等情，此有臺灣高等法院被告前案紀錄表、臺灣
    彰化地方法院檢察署刑案資料查註紀錄表各1 份存卷可考，
    其於5 年內故意再犯本案有期徒刑以上之罪，應依刑法第47
    條第1 項之規定，論以累犯，並加重其刑。爰審酌被告持有
    前揭第2 級毒品甲基安非他命數量非少，且無視於政府所推
    動之禁毒保健政策，並可能進一步危及社會正常秩序，自應
    受有相當程度之刑事非難；另其前因施用毒品案件，經強制
    戒治執行完畢釋放後，仍未能徹底戒絕毒品，復犯本案施用
    毒品罪，益徵其無戒毒悔改之意，另查無被告以前揭持有之
    毒品從事不法活動，且念其施用毒品乃自戕一己之身體健康
    ，尚未對他人造成危害，犯後均已坦承犯行，態度良好等一
    切情狀，量處如主文所示之刑。又被告上揭所為之犯罪時間
    ，係在96年4 月24日以後所犯，核與中華民國96年罪犯減刑
    條例第2 條第1 項之應減刑規定不符，自不應予減輕其刑，
    附此敘明。
四、又毒品危害防制條例第18條第1 項前段之規定，乃刑法第38
    條第1 項第1 款之特別規定，此所稱查獲之毒品，係指有罪
    判決書於事實欄內，已經認定為被告有罪事實之毒品，即足
    當之，不以仍屬於被告所有者為限（最高法院92年度臺非字
    第297 號裁判要旨參照）。經查，扣案晶體1 包（驗前含袋
    總重量39.1316 公克，驗後含袋總重量38.9281 公克，純度
    93.54 ％，純質淨重36.4133 公克）、粉末1 包（淨重0.34
    公克，空包裝重0.52公克，內含少量第2 級毒品甲基安非他
    命）經分別送驗後，確實為第1 級毒品海洛因、第2 級毒品
    甲基安非他命，且分別係被告持有第2 級毒品甲基安非他命
    之物或另施用海洛因後所剩餘，均已如前述；至各該包裝甲
    基安非他命、海洛因之塑膠袋，業已無法與毒品析離，均屬
    違禁物，不問是否屬於犯人所有與否，依毒品危害防制條例
    第18條第1 項前段規定，併予宣告沒收銷燬之。又鑑定耗損
    之毒品，既已滅失，即無庸併予宣告沒收銷燬，附此敘明。
據上論斷，應依刑事訴訟法第273 條之1 第1 項、第299 條第1
項前段，毒品危害防制條例第10條第1 項、第18條第1 項前段，
刑法第11條、第47條第1 項、第51條第5 款，判決如主文。
本案經檢察官吳芙如到庭執行職務。
中    華    民    國    97    年    1     月    31    日
                  刑事第八庭      法  官  唐中興
以上正本證明與原本無異。
如不服本判決，應於判決送達後10日內，向本院提出上訴書狀，
上訴書狀應「敘述具體上訴理由」，並按他造當事人之人數附繕
本。「切勿逕送上級法院」。
中    華    民    國    97    年    2     月    1     日
                                  書記官  吳政
【附錄本案判決論罪科刑法條全文】：
毒品危害防制條例第10條
施用第1級毒品者，處6月以上5年以下有期徒刑。
施用第2級毒品者，處3年以下有期徒刑。


司法院資訊處製作；財團法人民間司法改革基金會備份。
